【裁判字號】    97,簡,759
【裁判日期】    980430
【裁判案由】    臺灣地區與大陸地區人民關係條例
【裁判全文】
臺北高等行政法院判決
                                       97年度簡字第759號
原      告  甲○○
被      告  內政部
代  表  人  乙○○部長）住同.
上列當事人間因臺灣地區與大陸地區人民關係條例事件，原告不
服行政院中華民國97年9 月24日院臺訴字第0970088776號訴願決
定，提起行政訴訟。本院判決如下：
    主      文
原告之訴駁回。
訴訟費用由原告負擔。
    事實及理由
一、事實概要：原告於民國（下同）96年7 月16日、17日、18日
    、20日，分別在中國時報中彰投F12 、F5、F12 、F8版，刊
    登內載「閩南新娘內陸新娘未婚二春0000-000000 」等字樣
    之廣告（下稱系爭廣告），經行政院新聞局函請被告處理，
    並經被告婚姻媒合業管理審查小組96年10月4 日第14次委員
    會議認定屬大陸地區婚姻媒合廣告，被告乃依臺灣地區與大
    陸地區人民關係條例（下稱兩岸關係條例）第34條、第89條
    規定，於97年5 月9 日以內授移移規高字第0971026660號處
    分書（下稱原處分，又該處分係被告作成，原告起訴狀載為
    內政部入出國及移民署應係出於誤認）裁處原告罰鍰新臺幣
    （下同）10萬元。原告不服，提起訴願，遭決定駁回，遂提
    起本件行政訴訟。
二、原告起訴主張：兩岸關係條例第34條規定宣導不足，全國民
    眾多不知悉，遽依該條規定裁罰原告，有失公允，且憲法保
    障人民有選擇工作之自由，原告正當為人做媒，撮合姻緣，
    上開規定與憲法有所牴觸，為此訴請撤銷訴願決定及原處分
    云云。
三、被告則以：本案係行政院新聞局舉發，經被告函請台灣大哥
    大股份有限公司查詢結果，系爭廣告所附電話之登記人資料
    確係原告無誤，廣告內容亦經被告婚姻媒合業管理審查小組
    第14次委員會議審議判斷確認為大陸地區婚姻媒合廣告，原
    告違法事證明確，自不得以不知法規而免除行政處罰責任，
    被告依法裁罰並無違誤等語置辯，並求為判決駁回原告之訴
    。
四、兩造不爭如事實概要所載之事實，並有行政院新聞局96年8
    月1 日新版2 字第0960420930號函、系爭廣告剪報、台灣大
    哥大股份有限公司96年8 月22日法大字096082314 號函暨所
    附資料、被告婚姻媒合業管理審查小組96年10月4 日第14次
    委員會議紀錄及原處分在卷可稽（原處分卷1-18、22-23 、
    36-37 頁），堪認為真實。
五、按兩岸關係條例第34條規定：「（第1 項）依本條例許可之
    大陸地區物品、勞務、服務或其他事項，得在臺灣地區從事
    廣告之播映、刊登或其他促銷推廣活動。……（第3 項）第
    1 項廣告活動及前項廣告活動內容，由各有關機關認定處理
    ，如有疑義，得由行政院大陸委員會會同相關機關及學者專
    家組成審議委員會審議決定。（第4 項）第1 項廣告活動之
    管理，除依其他廣告相關法令規定辦理外，得由行政院大陸
    委員會會商有關機關擬訂管理辦法，報請行政院核定之。」
    、第89條第1 項規定：「委託、受託或自行於臺灣地區從事
    第34條第1 項以外大陸地區物品、勞務、服務或其他事項之
    廣告播映、刊登或其他促銷推廣活動者，或違反第34條第2
    項、或第4 項所定管理辦法之強制或禁止規定者，處10萬元
    以上50萬元以下罰鍰。」又行政院大陸委員會依兩岸關係條
    例第34條第4 項之授權，訂定大陸地區物品勞務服務在臺灣
    地區從事廣告活動管理辦法（下稱大陸地區廣告管理辦法）
    ，其第6 條第3 款規定：「下列事項，不得在臺灣地區從事
    廣告活動：……三婚姻媒合。」經核該規定並未逾越兩岸關
    係條例第34條授權內容及其立法目的，與法律保留原則無違
    ，為適法之法規命令，得予適用，合先敘明。
六、經查：
    (一)原告不爭系爭廣告為其所刊登，且系爭廣告所載「閩南新
      娘內陸新娘未婚二春」等語，客觀上亦足使見聞之不特定
      消費者認為可經由介紹而認識大陸地區女子並成就姻緣，
      是被告依內政部婚姻媒合業管理審查小組第14次委員會議
      審議決議，認定原告刊登大陸地區婚姻媒合廣告，違反兩
      岸關係條例第34條規定，並依同條例第89條第1 項規定裁
      處原告罰鍰10萬元，洵屬有據，於法無違。
    (二)又兩岸關係條例之制定，係為因應國家統一前，臺灣地區
      與大陸地區人民往來所衍生之問題，為確保臺灣地區安全
      與民眾福祉，因此而為相關之規範，此觀該條例第1 條揭
      櫫之立法目的即明。行政院大陸委員會依該條例第34條第
      4 項授權訂定之大陸地區廣告管理辦法，禁止從事大陸地
      區婚姻媒合廣告活動，並未逾越授權目的與範圍，與法律
      保留原則無違，已如前述，且該限制旨在維護臺灣地區安
      全與民眾福祉，所採取之限制手段與目的達成間具實質關
      聯性，與憲法並無牴觸，原告主張該規定牴觸憲法關於工
      作權保障之規定，非屬可取。
    (三)再原告主張不知兩岸關係條例之前開規定乙節，縱令屬實
      ，然依行政罰法第8 條前段規定：「不得因不知法規而免
      除行政處罰責任。」，原告亦不得以此卸免其責，是原告
      指稱兩岸關係條例第34條規定宣導不足，遽依該條規定裁
      罰，有失公允云云，亦無可採。
七、綜上所述，原告之主張，均無可採，原處分認事用法，俱無
    違誤，訴願決定，遞予維持，亦無不合。原告仍執前詞，訴
    請撤銷，為無理由，應予駁回。又本件係應行適用簡易程序
    事件，爰不經言詞辯論逕行判決，附此敘明。
據上論結，本件原告之訴為無理由，爰依行政訴訟法第98條第1
項前段，判決如主文。
中    華    民    國    98    年     4    月   30     日
                  臺北高等行政法院第五庭
                                      法  官  程  怡  怡
上為正本係照原本作成。
本件以訴訟事件所涉及之法律見解具有原則性者為限，始得於本
判決送達後20日內向本院提出上訴狀並表明上訴理由，如已於本
判決宣示後送達前提起上訴者，應於判決送達後20日內補具上訴
理由（均按他造人數附繕本），且經最高行政法院許可後方得上
訴。
中    華    民    國    98    年     5    月    6     日
                                      書記官  張  正  清


司法院資訊處製作；財團法人民間司法改革基金會備份。
